【裁判字號】    97,訴,3749
【裁判日期】    980116
【裁判案由】    毒品危害防制條例
【裁判全文】
臺灣板橋地方法院刑事判決              97年度訴字第3749號
公  訴  人  臺灣板橋地方法院檢察署檢察官
被      告  甲○○
                    （另案於臺灣臺北監獄臺北分監執行中）
上列被告因違反毒品危害防制條例案件，經檢察官提起公訴（97
年度偵字第9965號），本院判決如下：
    主  文
甲○○無罪。
    理  由
一、公訴意旨略以：被告甲○○明知專供施用毒品之器具不得非
    法販賣，竟仍基於販賣專供施用毒品器具以營利之犯意，於
    不詳時、地，向真實姓名、年籍不詳綽號「阿成」之成年男
    子以不詳代價販入專供施用第二級毒品安非他命之吸食器17
    個及吸食器配件15個，欲以每組新臺幣（下同）500 至700
    元不等之代價販售他人。嗣未及賣出，即於97年3 月18日下
    午1 時30分許，為警持搜索票在其臺北縣三重市○○路○ 段
    78號7 樓之5 之住處查獲，並扣得上開施用毒品器具。因認
    被告甲○○涉犯毒品危害防制條例第4 條第5 項販賣專供施
    用毒品之器具罪嫌云云。
二、按犯罪事實應依證據認定之，無證據不得認定犯罪事實；不
    能證明被告犯罪者，應諭知無罪之判決，刑事訴訟法第154
    條第2 項、第301 條第1 項前段分別定有明文。又毒品危害
    防制條例第4 條第5 項之法條既明定「專供」製造或施用毒
    品之器具，自應限於其功能僅供製造或施用毒品之器具而言
    ，若通常尚可以供他項用途之器具，當非該條文所謂之「專
    供」。易言之，原有其他用途之器具，在未喪失其原有用途
    之情況下，縱可用以製造或施用毒品，仍非屬上開法條所稱
    之「專供」製造或施用毒品之器具。
三、本件公訴人認被告甲○○涉有販賣專供施用毒品之器具犯行
    ，無非係以：被告曾於警、偵訊時自承上開扣案物品可作
    為吸食毒品用，是一個叫「阿成」的朋友給的，本欲以500
    至700 元不等之價格販賣，惟尚未賣出等語；臺灣板橋地
    方法院檢察署檢察官勘驗筆錄1 份等件，資為論罪依據。
四、訊據被告堅詞否認有何販賣專供施用毒品器具之犯行，辯稱
    ：扣案物品不是專供施用毒品之器具，那些東西還可以當作
    裝飾品或拿來抽菸，即作為水煙斗使用，降低香菸中尼古丁
    、焦油的含量等語。經查，本院曾將扣案物品（依警方扣押
    物品目錄表記載名稱為吸食器17個及吸食器配件15個）送請
    法務部調查局鑑定該等物品之功用，該局鑑定後函覆稱：「
    經檢視吸食器及配件外觀，2 者組合之後，可用以施用安非
    他命，亦可當水煙斗使用」等語，有該局97年12月10日調科
    壹字第09700500010 號函1 份在卷可稽，是上開扣案物品既
    可供除施用毒品外之其他用途使用，即非屬「專供」施用毒
    品之器具。又臺灣板橋地方法院檢察署負責偵辦本案之檢察
    官固曾於97年7 月24日自行勘驗上開扣案物品，勘驗結果記
    載：「吸食器17個為玻璃窯燒，均予一體成形之模具化所成
    ，非可供其他用途之物品拼湊組合，並無他項日常用途，故
    此17個吸食器顯係專供施用安非他命之器具。吸食器配件15
    個亦為模組化之玻璃製品，無其他用途，為專供配合前開吸
    食器而為施用安非他命之器具」，惟此僅係該檢察官勘驗後
    所表示之個人意見，復與法務部調查局之鑑定結果不符，尚
    難據為對被告不利之認定。
五、綜上所述，上開吸食器及配件經組合後，除可供施用毒品外
    ，亦可作為水煙斗供抽菸使用，該等物品既非專供施用毒品
    之器具，被告縱有販賣或持有該等物品之行為，亦不得逕以
    販賣或持有專供施用毒品之器具罪相繩。此外，復查無其他
    積極證據足資認定被告確有公訴人所指之販賣（或持有）專
    供施用毒品之器具犯行，既不能證明被告犯罪，揆諸前開法
    條之規定，依法自應為被告無罪之諭知。
據上論斷，應依刑事訴訟法第301 條第1 項前段，判決如主文。
本案經檢察官黃明絹到庭執行職務。
中    華    民    國    98    年    1     月    16    日
                刑事第二十庭  審判長法  官  汪怡君
                                    法  官  楊仲農
                                    法  官  楊筑婷
上列正本證明與原本無異。
如不服本判決，應於判決送達後10日內敘明上訴理由，向本院提
出上訴狀 (應附繕本)，上訴於臺灣高等法院。其未敘述上訴理
由者，應於上訴期間屆滿後20日內向本院補提理由書「切勿逕送
上級法院」。
                                    書記官  林怡君
中    華    民    國    98    年    1     月    16    日


司法院資訊處製作；財團法人民間司法改革基金會備份。
